臺灣臺中地方法院民事判決
111年度中簡字第416號
原  告  蕭語諦
被  告  邱廉博
上列當事人間確認本票債權不存在事件，本院於民國111年4月20
日言詞辯論終結，判決如下：
    主      文
確認被告對原告如附表所示之本票債權不存在。
訴訟費用新臺幣1330元由被告負擔。
    事實及理由
一、原告主張：原告雖有簽發附表所示本票交付被告，金額合  
    計新臺幣(下同)12萬元整，但被告亦有積欠原告房租每月3 
     5000元，累計多個月未付，已超過原告所簽發附表所示本 
     票甚多，兩者抵銷之金額尚未會算，被告卻持有附表所示 
     聲請鈞院111年度司票字第132號裁定准予強制執行，並無 
     理由，爰確認如主文所示。
二、被告則以：我沒有欠原告租金。我每個月給原告2萬元。附 
     表所示本票是因為我幫原告修房子支出的等語置辯，請求 
     駁回原告之訴。
三、確認之訴非原告有即受確認判決之法律上利益者，不得提  
    起。所謂即受確認判決之法律上利益，係指法律關係之存  
    否不明確，原告主觀上認其在法律上之地位有不安之狀態  
    存在，且此種不安之狀態，能以確認判決將之除去者而言  
    。本票執票人，依票據法第123條規定，聲請法院裁定許可 
     對發票人強制執行，係屬非訟事件，此項聲請之裁定，及 
     抗告法院之裁定，僅依非訟事件程序，以審查強制執行許 
     可與否，並無確定實體上法律關係存否之效力，如發票人 
     就票據債務之存否有爭執時，應由發票人提起確認之訴， 
     以資解決(最高法院52年台上字第1240號、57年台抗字第76
      號判例意旨參照)。原告起訴確認附表所示本票對原告之
票      據債權不存在，係就被告持有附表所示本票對於原告之
票      據權利是否存在有所爭執。且被告已持附表所示本票向
本      院聲請裁定准予強制執行，經本院111年度司票字第132
號      民事裁定在案。該民事裁定並無實體之確定力，則被告
是      否得依附表所示本票向原告主張票據權利尚不明確，而
此      法律上不安之狀態，得以確認判決除去之，因此，原告
提      起本件訴訟自有確認利益。
四、抵銷乃主張抵銷者單方之意思表示即發生效力，而使雙方適
    於抵銷之二債務，溯及最初得為抵銷時，按照抵銷數額同歸
    消滅之單獨行為，且僅以意思表示為已足，原不待對方之表
    示同意，亦不論在訴訟上或訴訟外，均得為之，此觀民法第
    334條及第33條規定自明(最高法院97年度台上字第2241號判
    決意旨參照) 。依原告所提出之房屋租賃契約書所示，被告
    自110年3月7日起向原告承租房屋，每月租金2萬元，作為兩
    造合作之用。被告同意㈠110年3月10日還83000元；㈡每月2萬
    元含水電；㈢110年底代還350000元；㈣111年底代還0000000
    元；㈤112年代還銀行600000元；㈤113年至117年底每年底每
    年給0000000元，共0000000元。後變更為：「之前承諾的今
    年35萬元、明年105萬元、後年銀貸及大後年開始每年壹佰
    萬元共伍佰萬元正以上全部消滅了。因妳(指原告) 無履約
    ，此項已不存在。重訂的110年8月7日以後二段126號(租金
    水、電、管理)我全包。至於110年9月7日開始每月付$30000
    元至我死亡止。並立約公證。」，有原告提出附有被告身分
    證正反面彩色影印、被告全民健康保險正面彩色面影印之字
    據在卷可稽。惟依原告所提出之電、水、管理費繳費通知所
    示，被告自110年8月7日後，並未依約繳納水、電、管理費
    ，且未提出已繳納110年9月7日後每月30000元租金之證據，
    則至本院111年4月20日言詞辯論終結時止，原告對被告至少
    有7個月，合計21萬元「計算式：7個月×3萬元/月＝21萬元」
    之租金債權可供抵銷，經原告提出抵銷抗辯後，被告已無票
    款可供請求。從而，原告請求判決如主文第1項所示，為有
    理由，應予准許。
五、本件事證已臻明確，兩造其餘攻擊、防禦方法及所為立證，
    與判決之結果不生影響，無庸再逐一予以論究，附此說明。
六、訴訟費用負擔之依據：民事訴訟法第78條。
中　　華　　民　　國　　111 　年　　5 　　月　　25　　日
                  臺中簡易庭  法  官  劉正中
以上為正本係照原本作成。
如不服本判決，應於送達後20日內，向本院提出上訴狀並表明上
訴理由，如於本判決宣示後送達前提起上訴者，應於判決送達後
20日內補提上訴理由書（須附繕本）。如委任律師提起上訴者，
應一併繳納上訴審裁判費。
中　　華　　民　　國　　111 　年　　5 　　月　　25　　日
                              書記官  江婉君　　　　　　　
附表：
┌────┬─────┬─────┬─────┐
│發 票 日│票面金額  │ 到 期 日 │票據號碼  │
│ (民國) │(新臺幣)  │  (民國)  │          │
├────┼─────┼─────┼─────┤
│110.4.16│  85000元 │  未載    │WG0000000 │
│110.8.27│  10000元 │ 110.12.31│WG0000000 │ 
│110.9.3 │  20000元 │ 110.12.31│WG0000000 │
│110.9.23│   5000元 │ 110.10.15│WG0000000 │   
└────┴─────┴─────┴─────┘